臺灣高等法院民事判決 
111年度勞上易字第52號
上  訴  人  豪野餐飲有限公司


法定代理人  林和曄  
訴訟代理人  廖芳萱律師
            黃佑民律師
被  上訴人  簡睿妍  
訴訟代理人  黃昱中律師（法律扶助律師）
上列當事人間請求確認僱傭關係存在等事件，上訴人對於中華民
國111年1月12日臺灣宜蘭地方法院110年度勞訴字第8號第一審判
決提起上訴，本院於111年6月21日言詞辯論終結，判決如下：
    主      文
上訴駁回。
第二審訴訟費用由上訴人負擔。
    事實及理由
一、被上訴人主張：伊自民國108年11月1日起受僱於上訴人，擔
    任儲備幹部，負責店面營運管理，月薪新臺幣（下同）3萬2
    000元，並由上訴人每月提撥1,998元至伊勞工退休金專戶。
　　同年12月中旬以後，伊配合排班，不定時至超市工作支援，
    包括分切肉品、檢查商品品質、定期消耗品與產品盤點等事
    務。伊克盡職責，上訴人竟以伊多次違反工作規則為由，於
    109年6月10日不經預告即片面終止僱傭契約。惟伊並無違反
    工作規則情事，縱有些許違失，程度亦屬輕微，上訴人將伊
    解僱，已違反最後手段性原則，解僱不生效力。兩造僱傭關
    係於109年6月11日仍然存在，持續至上訴人登記解散日即11
    0年4月14日為止，上訴人應支付前開期間薪資32萬4266元，
    並提撥2萬0246元至伊勞工退休金專戶。爰依僱傭關係、薪
    資請求權、退休金專戶之提繳請求權，訴請：㈠確認兩造間
    於109年6月11日起至110年4月14日止僱傭關係存在。㈡上訴
    人應給付32萬4266元，及110年11月8日起至清償日止按年息
    5%計算之利息。㈢上訴人應提繳2萬0246元至勞動部勞工保險
    局設立之被上訴人勞工退休金個人專戶等語。
二、上訴人則以：依工作規則第51至53條，員工遭記點3次，伊
    得解僱。被上訴人於任職期間多次違反工作規則（詳如附表
　　）；經主管與幹部勸導、告誡後，仍未改善，實屬情節重大
    ，且無法期待其改正，累計記點達8次，伊在109年6月10日
    依勞基法第12條第1項第4款規定，不經預告解僱被上訴人，
    自屬合法。兩造間僱傭業經終止，被上訴人各項請求即無依
    據等語，資為抗辯。
三、原審為被上訴人全部勝訴之判決。上訴人提起上訴並聲明：
    ㈠原判決廢棄；㈡被上訴人第一審之訴駁回。被上訴人答辯
　　聲明：上訴駁回。
四、兩造不爭執事項：（見本院卷第87-88頁）
　㈠被上訴人自108年11月1日起受僱於上訴人，擔任儲備幹部，
    工作內容為店面營運管理；同年12月中旬以後，配合上訴人
    排班，不定時至超市工作支援，包括分切肉品、檢查商品品
    質、定期消耗品與產品盤點等事務。被上訴人月薪3萬2000
    元，並由上訴人每月提撥1,998元至被上訴人勞工退休金專
    戶。（見調解卷第35-39、57頁）
　㈡被上訴人受僱時，簽訂服務合約、工作規則確認書，並於109
    年4月5日簽署變形工時與休息、例假、國定假日調移同意書
    （見原審卷第123頁、調解卷第47-51、73-77頁)。
　㈢工作規則第50條規定，關於員工之懲處採記點制，即記點一
    次，扣每月獎金1,000元；記點兩次，扣每月獎金2,000元；
    記點三次，開除解僱，並不得要求資遣費。且上述記點懲處
    事實，公司公告之(不限於紙本或Email公告)。第51條規定
    記點一次情節包括：造謠滋事情節輕微、工作時間擅離職守
    、工作時間聊天、嬉鬧、躲藏休息、玩手機或相同情節、拒
    絕聽從主管指揮情節輕微者等情事，經查證確實。第52條規
    定記點兩次情節包括：造謠滋事情節中等、拒絕聽從主管指
    揮情節嚴重(超過三次)之情事，經查證屬實。第53條規定記
    點三次可直接開除之情節。（見原審卷第98-122頁工作規則
    ）
　㈣被上訴人於下列上班時間未於工作地點服勤、或未依規定著
    制服圍裙：（見原審卷第125頁錄影光碟、第126-132、136
    頁錄影截圖）
⑴109年5月31日 16:53-17:57 17:57-18:57 為休息時間 ⑵同上 18:57-19:54  ⑶109年6月6日 13:20-13:51 16:07-17:07 為休息時間 另當日有拍攝到工作期間被上訴人未依規定著裝之情形 ⑷同上  14:00-14:33  ⑸同上 17:07-19:52  ⑹109年6月7日 15:00-16:36 16:36-17:36 為休息時間 另當日有拍攝到工作期間被上訴人未依規定著裝之情形 ⑺同上 17:36-17:42  
　㈤上訴人於109年6月10日為人事公告，指被上訴人於工作期間
    多次違反工作規則，因違反工作規則累積記點達8次，情節
    重大，不經預告即終止契約。上開終止契約意思表示於同日
    到達被上訴人。（見原審卷第53-54頁）
　㈥被上訴人於109年6月12日向臺北市政府勞動局申請勞資爭議
    調解，於同年7月6日調解不成立。（見調解卷第59-61頁）
　㈦上訴人經全體股東同意自110年3月31日解散，於110年4月14
    日經臺北市政府發函准予登記解散，林和曄於110年4月29日
    呈報就任清算人，經臺灣臺北地方法院於110年5月11日准予
    備查。（見原審卷第139之5至139之10頁）
　㈧依被上訴人所提出勞保資料，自109年6月11日至110年4月14
    日，並無投保勞保紀錄。上訴人不爭執其形式真正（見本院
    卷第123、130頁)。
五、本件爭點為：㈠被上訴人是否違反工作規則？㈡上訴人得否終
    止僱傭契約？㈢若是僱傭契約並未經上訴人終止，被上訴人
    請求有無理由？茲就兩造論點分述如下。
六、關於被上訴人是否違反工作規則方面：
　　上訴人主張被上訴人有附表所示違反工作規則情事（見原審
    卷第106-108頁）。為被上訴人所否認。經查：
　㈠按「當事人主張有利於己之事實者，就其事實有舉證之責任
    」，民事訴訟法第277條前段定有明文。再按認定事實所憑
    之證據，固不以直接證據為限，惟採用間接證據時，必其所
    成立之證據，在直接關係上，雖僅足以證明他項事實，但由
    此他項事實，本於推理之作用足以證明待證事實者而後可，
    斷不能以單純論理為臆測之根據，就待證事實為推定之判斷
    （最高法院96年度台上字第1131號判決意旨參照）。
　㈡上訴人主張被上訴人於109年5月間，發生附表編號⒈所示「
　　煽動同仁不滿情緒、離間公司與同仁關係，負面言論內容導
    致同仁與公司之間產生矛盾」，構成工作規則第51條第2項
    違規事由云云（見本院卷106頁）。惟查，上訴人所憑證據
    僅為主管於109年6月8日向人事部提報之電子郵件（見原審
    卷第124頁）；而電子郵件並未記載被上訴人發言時地或具
    體內容，也未提供任何資料證明被上訴人有前開行為，自難
    認被上訴人有本件違反工作規則之行為。
　㈢上訴人主張被上訴人於109年5月31日、6月6日、7日，有附表
    編號⒉所示未於工作地點服勤之情事，構成工作規則第51條
    第4項違規事由。經核：
　　⑴被上訴人不爭執當時不在工作地點（見不爭執事項㈣）；堪
      認被上訴人於前述時間，並未在上訴人設於信義遠百超市
      銷售據點或專櫃服勤。
　　⑵被上訴人固然辯稱，前開時段係早晚班人員重疊值班，當
      時攤位不只一人值班，並非空無一人。且上訴人並未派駐
      會計人員開立發票，值班人員必須去信義遠百櫃台辦理結
      帳手續，此時並無員工在場。員工清點存貨時，也會發生
      員工不在場情形云云（見本院卷第129、90頁）；但是，
      前開錄影畫面顯示攤位無人值勤時間均非短暫時間，109
      年5月31日共2小時1分、同年6月6日達3小時55分，同年6
      月7日為1小時42分；復無資料顯示被上訴人當時進行結帳
      或清點貨物而暫離攤位。又數名員工工作時段重疊時，本
      應共同服勤，任一人不得無故離開工作崗位，此為當然之
      理。故被上訴人所辯，尚非可取。
　　⑶是以被上訴人於前開時間不在工作地點服勤，構成工作規
      則第51條第4項「工作時間擅離職守」之違規情節，應屬
      可採。
　㈣上訴人另稱被上訴人有附表編號3所示「上班時間公然追劇
　　、看書、過度專注於私事，忽視到顧客上門，經值班幹部或
    主管提醒後才放下手邊私事招呼客人」、編號4所載「同時
　　，對於顧客多做詢問時，回應態度輕浮不耐，經幹部出面勸
    導卻屢勸不聽、出言頂撞」，編號6關於「以負面言論及文
　　字攻擊、侮辱同仁，且故意於營業場所煽動爭執氣氛」之行
    為，分別構成工作規則第51條第6、10項、第52條第2項違規
    情節云云（見本院卷107-108頁）。但是，上訴人所憑證據
    僅為主管於109年6月8日向人事部提報之電子郵件（見原審
    卷第124頁）。然電子郵件並未記載被上訴人各件違規行為
    時地，已有不足；其次，關於追劇或看書之片名或書名、回
    應顧客態度不佳情狀、攻擊性與煽動性言詞之具體內容等情
    節，電子郵件均無相關記載，且上訴人迄未提供任何證據以
    實其說。自難認被上訴人有前開違規行為。
　㈤上訴人又謂被上訴人有附表編號5所列「109年6月6日、7日
　　，上班儀容不符規定，經幹部多次勸導卻予頂撞而未改善，
    情節嚴重」行為，屬工作規則第52條第3項事由云云（見本
    院卷第107頁）。惟查：
　　⑴工作規則第52條第3項僅規定「拒絕聽從主管指揮，情節嚴
      重者（超過三次）」得記點2次（見原審卷第115頁），並
      未包含「上班儀容不符規定」情狀。是上訴人不得以被上
      訴人服裝儀容不符為由而懲處，先予說明。
　　⑵其次，上訴人主張被上訴人儀容不合規定，經公司幹部多
      次勸導卻予頂撞而未改善，屬情節嚴重一節，亦僅以前述
      主管109年6月8日向人事部提報之電子郵件為其證據（見
      原審卷第93、124頁）。惟電子郵件並未提及被上訴人頂
      撞言行之具體內容，復並無證據佐證被上訴人確有頂撞言
      行。是上訴人此部分主張，亦非可信。
　㈥綜上，上訴人主張被上訴人發生附表編號2所示未於工作地點
    服勤情節，構成工作規則第51條第4項「工作時間擅離職守
    」情事，應屬可採；其餘主張，則未舉證證明。
七、關於上訴人得否終止僱傭契約方面：
　㈠按「勞工有左列情形之一者，雇主得不經預告終止契約：四
    、違反勞動契約或工作規則，情節重大者」，勞基法第12條
    第1項第4款定有明文。次按勞基法第12條第1項第4款規定
　　，勞工有違反勞動契約或工作規則，情節重大者，雇主得不
    經預告終止契約。而判斷是否符合「情節重大」之要件，應
    就勞工之違規行為態樣、故意或過失、對雇主及所營事業所
    生之危險或損失、商業競爭力、內部秩序紀律之維護，勞雇
    間關係之緊密情況等，衡量是否達到懲戒性解僱之程度（最
    高法院109年度台上字第2385號判決意旨參照）。
　㈡上訴人主張員工違反工作規則第51、52、53條，經記點達3次
    ，公司可逕行解僱員工云云（見本院卷第109-110頁）。經
    查，被上訴人有附表編號2所示未於工作地點服勤情節，構
    成工作規則第51條第4項「工作時間擅離職守」違規情形，
    已如前述；則上訴人主張應予記點1次（見本院卷106頁），
    尚屬有據。但是，被上訴人僅遭記點1次，即與工作規則所
    定逕行解僱要件不符。其次，本院參酌被上訴人僅為月薪3
    萬2000元之基層人員，負責超市等攤位工作（見不爭執事項
    ㈠），前開違失行為並不涉及道德風險，上訴人亦未證明被
    上訴人前開違失行為對所營事業造成重大危險或損失，或對
    於上訴人商業競爭力或內部秩序紀律造成嚴重損害；堪認被
    上訴人前開違失行為，依社會通念並非情節重大，而未達到
    懲戒性解僱之程度，自與解僱最後手段性原則有違。則上訴
    人於109年6月10日，依勞基法第12條第1項第4款解僱被上訴
    人，於法不符，不生解僱效力。
八、關於被上訴人請求有無理由方面：
　㈠按員工遭雇主非法解僱始離職。雇主自解僱當日即要求員工
    清理現務並辦理移交，拒絕員工服勞務，可見員工人在雇主
    違法解僱前，主觀上並無任意去職之意，客觀上亦繼續提供
    勞務。員工無須催告雇主受領勞務，且雇主於受領遲延後，
    須再表示受領之意，或為受領給付作必要之協力，催告員工
    給付時，其受領遲延之狀態始得認為終了。在此之前，員工
    無須補服勞務，自得請求報酬（最高法院92年度台上字第19
    79號判決意旨參照）。
　㈡經查：
　　⑴被上訴人於109年6月10日，遭上訴人以人事公告通知終止
      勞動契約，嗣後被上訴人於同年月12日向臺北市政府勞動
      局申請勞資爭議調解，於同年7月6日調解不成立（見不爭
      執事項㈤㈥）。堪認被上訴人主觀上有提供勞務之意，卻遭
      上訴人拒絕，是上訴人就勞務給付已屬受領遲延，且被上
      訴人已將準備給付之事情通知上訴人，依上開說明，被上
      訴人仍得請求給付薪資。其次，被上訴人月薪3萬2000元
      ，已如前述，是109年6月11日起至110年4月14日薪資為32
      萬4266元〔計算式：32,000x（9+20/30+14/30）＝324,266
      元〕。又依被上訴人勞保資料，前開期間並未投保勞保（
      見不爭執事項㈧），堪認被上訴人於上述期間並未獲取其
      他勞務報酬，其依民法第487條規定，請求前開32萬4266
      元薪資，自屬有據。
　　⑵又按雇主應為適用勞工退休金條例之勞工，按月提繳退休
      金，儲存於勞保局設立之勞工退休金個人專戶。除本條例
      另有規定者外，雇主不得以其他自訂之勞工退休金辦法取
      代前項規定之勞工退休金制度。雇主每月負擔之勞工退休
      金提繳率，不得低於勞工每月工資6%，前項規定月提繳工
      資分級表，由中央主管機關擬訂，報請行政院核定之。勞
      工退休金條例第6條、第14條第1項定有明文。經查，被上
      訴人受僱期間，上訴人按月提繳退休金1,998元（見不爭
      執事項㈠），是被上訴人請求上訴人提繳自109年6月11日
      起至110年4月14日止按月以1998元計算之退休金，至其退
      休金帳戶，合計2萬0246元〔計算式：1,998x（9+20/30+14
      /30）=20,246〕，亦屬有理。
九、綜上所述，被上訴人依據僱傭關係、薪資請求權、退休金專
    戶之提繳請求權，訴請：「㈠確認兩造間於109年6月11日起
    至110年4月14日止僱傭關係存在。㈡上訴人應給付32萬4266
    元，及110年11月8日起至清償日止按年息5%計算之利息。㈢
    上訴人應提繳2萬0246元至勞動部勞工保險局設立之被上訴
    人勞工退休金個人專戶」，洵屬正當，應予准許。是則原審
　　為被上訴人勝訴之判決，於法並無違誤。上訴意旨指摘原判
    決不當，求予廢棄改判，為無理由，應予駁回。
十、本件事證已臻明確，兩造其餘攻擊、防禦方法及證據，經斟
    酌後，認均不足以影響本判決結果，自無逐一詳予論述之必
    要，併予敘明。
十一、據上論結，本件上訴為無理由，依民事訴訟法第449條第1
    項、第78條，判決如主文。
中　　華　　民　　國　　111 　年　　7 　　月　　5 　　日
                    勞動法庭
                        審判長法  官  李慈惠
                              法  官  謝永昌
                              法  官  吳燁山
正本係照原本作成。
不得上訴。
中　　華　　民　　國　　111 　年　　7 　　月　　5 　　日
　　　　　　　　　　　　　    書記官  莊雅萍
　　　　　　　　　　　　　　　
附表：
編號 違規行為 違規時間 記點 次數 依據  ⒈   煽動同仁不滿情緒、離間公司與同仁關係，負面言論內容導致同仁與公司之間產生矛盾 109年5月（公司公布新政策，要求正職人員輪調不同店面時起） 1次 工作規則第51條第2項  ⒉  擅離職守曠職，導致單人站點之營運櫃檯長時間無銷售人員 ⑴109年5月31日：   16時53分至17時57分、   18時57分至19時54分。   （共2小時1分） ⑵109年6月6日：   13時20分至13時51分、   14時0分至14時33分、   17時7分至19時52分。  （共3小時55分） ⑶109年6月7日：   15時0分至16時36分、   17時36分至17時42分。   （共1小時42分） 1次 工作規則第51條第4項  ⒊  上班時間公然追劇、看書、過度專注於私事，忽視到顧客上門，經值班幹部或主管提醒後才放下手邊私事招呼客人 經員工口頭反映，未記明違規時間，惟經主管調查屬實 1次 工作規則第51條第6項  ⒋  同時，對於顧客多做詢問時，回應態度輕浮不耐，經幹部出面勸導卻屢勸不聽、出言頂撞 經員工口頭反映，未記明違規時間，惟經主管調查屬實 1次 工作規則第51條第10項  ⒌  上班儀容不符規定，經幹部多次勸導卻予頂撞而未改善，情節嚴重 109年6月6日、7日，其他時間經員工口頭反映，未記明違規時間，惟經主管調查屬實  2次 工作規則第52條第3項  ⒍ 以負面言論及文字攻擊、侮辱同仁，且故意於營業場所煽動爭執氣氛 經員工口頭反映，未記明違規時間，惟經主管調查屬實 2次 工作規則第52條第2項